臺灣屏東地方法院民事判決　九十年度重訴字第二八九號
　　原　　　告　台灣銀行
　　法定代理人　甲○○
　　訴訟代理人　丁○○
　　被　　　告　丙○○
　　被　　　告　乙○○
右當事人間請求清償借款事件，本院判決如左：
    主    文
被告應連帶給付原告新台幣玖佰伍拾萬元，及自民國八十八年六月二十三日起至清償
日止，按年息百分之十點二五計算之利息。並自民國八十八年七月二十三日起，其逾
期在六個月內，按上開利率百分之十，逾期超過六個月者，按上開利率百分之二十計
算之違約金。
訴訟費用由被告連帶負擔。
本判決於原告以新台幣參佰壹拾陸萬柒仟元為被告供擔保後，得假執行；但被告於假
執行程序實施前，以新台幣玖佰伍拾萬元預供擔保後，得免為假執行。
    事    實
甲、原告方面：
一、聲明：求為判決除假執行擔保金額外，如主文所示。
二、陳述：
（一）被告丙○○邀同被告乙○○為連帶保證人，於民國（下同）八十五年七月二十
    三日向原告（原屏東縣東港鎮信用合作社）借款新台幣（下同）九百五十萬元，
    借款期限至八十八年七月二十三日止，於每月二十三日清償利息，借款利息按年
    息百分之十點二五計算，倘借款人未按期償還時，其逾期清償在六個月以內者，
    按上開利率百分之十，超過六個月者，按上開利率百分之二十計付違約金。詎被
    告丙○○僅清償至八十八年六月二十二日，尚欠本金九百五拾萬元未清償，依雙
    方授信約定書第五條第一款規定，任何一宗債務不依約清償本金或利息者視為全
    部到期，且原約定之清償期亦已屆至，原告屢向被告催討，均未獲置理，為此依
    借貸契約及保證契約之規定提起本件訴訟。
（二）對被告抗辯所為之陳述：被告丙○○於八十六年三月六日曾向新園鄉農會借款
    ，其中擔保放款借據及授信約定書上之簽名為被告丙○○所親簽，與系爭借據及
    授信約定書上之簽名，幾乎完全一致，以肉眼比對辯識即可明瞭。又被告乙○○
    為訴外人周良賜借款所為連帶保證之簽名與印鑑，均與系爭借據上之簽名與印鑑
    相同，以肉眼即可辯識，且原告對周良賜請求清償借款之訴訟，亦經本院以九十
    年度訴字第二八九號民事判決確定。
三、證據：提出借據、放款對帳單、財政部台財融第八八七四六一三號函影本各一份
    ，授信約定書影本二份，被告丙○○向新園鄉農會借款之借據及授信約定書影本
    各一份，被告乙○○為訴外人周良賜借款所為連帶保證之授信約定書及印鑑、本
    院以九十年度訴字第二八九號民事判決影本各一份等為證。並聲請訊問證人何俊
    炫、王如榮。
乙、被告方面：
一、聲明：請求判決駁回原告之訴及其假執行之聲請。如受不利判決，願供擔保，請
    准免為假執行之宣告。
二、被告二人經合法通知，均未於最後言詞辯論期日到場，被告乙○○亦未提出書狀
　　作何聲明或陳述；惟據被告丙○○於前次到庭抗辯稱：「印章不是我的，我也沒
　　有簽名（指系爭借據及授信約定書），我不認識被告乙○○。」等語。被告乙○
　　○亦曾具狀抗辯稱：「依原告所提出之所謂借據資料，上開被告之簽名並非被告
　　本人之簽名筆跡，應屬他人偽造。」等語。
三、證據：聲請將系爭借據、約定書等資料，送請（內政部警政署刑事警察局）鑑定
    筆跡，是否為被告等之簽名。
    理    由
甲、程序方面：被告等均未於最後言詞辯論期日到場，核無民事訴訟法第三百八十六
　　條所列各款情形，爰依原告之聲請，准由其一造辯論而為判決。又屏東縣東港信
　　用合作社已於八十八年九月十五日已由台灣銀行概括承受，並據原告提出財政部
　　台財融第八八七四六一三號函為憑，從而本件借款債權人應為台灣銀行，併此敘
　　明。
乙、實體方面：
一、原告主張：被告丙○○邀同被告乙○○為連帶保證人，於八十五年七月二十三日
    向原告借款九百五十萬元，書立借據及約定書，借款期限至八十八年七月二十三
    日止，於每月二十三日清償利息，借款利息按年息百分之十點二五計算。被告丙
    ○○違約未按期償還，尚欠本金九百五十萬元未清償，依約視為全部到期，為此
    依借貸契約及保證契約之規定提起本件訴訟等語。被告則否認有系爭借款及保證
    ，並以前開情詞作為抗辯。
二、本件原告主張之上開事實，已據原告提出借據、放款對帳單影本各一份，授信約
    定書影本二份，被告丙○○向新園鄉農會借款之借據及授信約定書影本各一份，
　　被告乙○○為訴外人周良賜借款所為連帶保證之授信約定書及印鑑、本院九十年
　　度訴字第二八九號民事判決影本各一份等為證。被告雖否認有系爭借款及保證，
　　並否認系爭借據及授信約定書上之簽名；惟查本院依聲請將系爭借據及授信約定
　　書等相關資料送請內政部警政署刑事警察局鑑定簽名筆跡結果，雖經該署於九十
　　一年九月五日以刑鑑字第○九一○二三六三○七號函覆無法鑑定；但據證人即負
　　責系爭借款徵信工作之原告承辦職員王如榮到庭證稱：「我在八十四年起在東港
　　信用合作社擔徵信工作，系爭借款我是辦理展期，我有去看過抵押擔保品，看地
　　形有無變動及當事人展期的重新對保，對保有些是在合作社，有些是在當事人家
　　理。本件我是去被告丙○○新園鄉的家理對保。」「借據上之借款及授信約定書
    對保欄對保簽章為被告親自簽名。」等語。再參以被告丙○○於八十六年三月六
    日曾向新園鄉農會借款，原告提出之擔保放款借據及授信約定書上之「丙○○」
　　簽名，為被告丙○○所親自簽名之事實，業據證人即承辦職員何俊炫到庭證實及
　　被告乙○○為訴外人周良賜借款（原告對周良賜請求清償借款之訴訟，亦經本院
　　以九十年度訴字第二八九號民事八九號民事判決勝訴確定，有原告提出之該判決
　　及連帶保證授信約定書附卷可憑）所為連帶保證授信約定書上「乙○○」簽名，
　　其等簽名之書寫筆劃方式，以肉眼比對筆跡，與系爭借據及授信約定書上之簽名
　　，極相一致。承上所述，足以證明系爭借據及授信約定書上被告等之簽名確為被
　　告等親自書寫。被告等空言否認，所辯要無足採，應認原告之主張為真實。從而
　　原告基於消費借貸及連帶保證之法律關係，訴請被告連帶給付如主文第一項所示
　　之本金、利息及違約金，為有理由，應予准許。又兩造陳明願供擔保，請准宣告
　　假執行及免為假執行之宣告，均核無不合，爰各酌定相當擔保金額，併准許之。
結論：本件原告之訴為有理由，依民事訴訟法第三百八十五條第一項前段、第八十五
條第二項、第三百九十條第二項、第三百九十二條，判決如主文。
中　　　華　　　民　　　國　　九十一　　年　　十一　　月　　二十一　　日
                                        臺灣屏東地方法院民事第二庭
~B法　　　官　胡晏彰
右為正本係照原本作成。
如對本判決上訴，須於判決送達後廿日內向本院提出上訴狀。
~B法院書記官　謝天祥
中　　　華　　　民　　　國　　九十一　　年　　十一　　月　　二十一　　日
